ACORDAO-COMPLETO-2416363

ACÓRDÃO 8696/2020 ATA 28/2020 - SEGUNDA CÂMARA

VISTOS, relatados e discutidos estes autos de atos iniciais sobre as pensões civis deferidas pela Gerência Executiva do INSS em Natal - RN a partir do falecimento de Marilena de Andrade Lins, José Wilson Lins Caldas, Sebastião Albano da Silva e Luzardo Fernandes Monteiro;
ACORDAM os Ministros do Tribunal de Contas da União, reunidos em Sessão da 2ª¿Câmara, nos termos do art. 71, III e IX, da Constituição de 1988, dos arts. 1º, V, 39, II, e 45 da Lei nº 8.443, de 1992, e dos arts. 260, § 1º, e 262, § 2º, do RITCU, ante as razões expostas pelo Relator, em:
9.1. considerar legais os atos de pensão civil instituídos por José Wilson Lins Caldas em favor de Maria Jose Ferreira Caldas (à Peça 15 sob o ato n.º 10804706-05-2014-000004-4) e por Sebastião Albano da Silva em favor de Maria de Fátima Pinheiro Albano (à Peça 18 sob o ato n.º 10804706-05-2014-000015-0) concedendo-lhes os respectivos registros;
9.2. considerar ilegais os atos de pensão civil instituídos por Luzardo Fernandes Monteiro em favor de Rita Cortez Fernandes (à Peça 16 sob o ato n.º 10804706-05-2014-000014-1) e por Marilena de Andrade Lins em favor de José Ulisses Lins (à Peça 17 sob o ato n.º 10804706-05-2014-000016-8) , negando-lhes os respectivos registros;
9.3. deixar, no presente momento, de determinar o ressarcimento das eventuais quantias percebidas indevidamente pelos interessados apontados pelo item 9.2 deste Acórdão, deixando, ainda, de determinar a imediata cessação do pagamento dos correspondentes proventos em respeito à decisão judicial prolatada no âmbito da Ação Ordinária n.º 2008.84.00.001100-0;
9.4. determinar que, no prazo de 15 (quinze) dias contados da ciência desta deliberação, a Gerência Executiva do INSS em Natal - RN adote as seguintes medidas:
9.4.1. acompanhe o desfecho da Ação Ordinária n.º 2008.84.00.001100-0 (Processo nº 0001100-53.2008.4.05.8400) em tramitação perante o Tribunal Regional Federal da 5ª Região e, a partir da superveniente decisão judicial final desfavorável ou favorável aos interessados apontados no item 9.2 deste Acórdão, adote as seguintes providências:
9.4.1.1. promova o envio dos subsequentes atos de pensão civil ao TCU, nos termos do art. 262, § 2º, do RITCU, dentro do prazo de até 30 (trinta) dias contados da superveniente decisão judicial final, em face de, eventualmente, essa decisão ser desfavorável aos interessados apontados no item 9.2 deste Acórdão;
9.4.1.2. promova o eventual ressarcimento dos valores indevidamente percebidos como "DECISAO JUDICIAL N TRANS JUG PE" ou "DECISAO JUDICIAL N TRANS JUG AP", entre outros títulos, observando o disposto, por exemplo, no art. 46 da Lei n.º 8.112, de 1990, em face de, eventualmente, a correspondente decisão judicial vir a ser desconstituída em desfavor, assim, dos interessados apontados no item 9.2 deste Acórdão;
9.4.2. dê ciência da presente deliberação aos interessados apontados pelo item 9.2 deste Acórdão;
9.5. enviar a cópia do presente Acórdão, com o Relatório e a Proposta de Deliberação, à Gerência Executiva do INSS em Natal - RN, para ciência e efetivo cumprimento da determinação proferida pelo item 9.4 deste Acórdão; 
9.6. enviar a cópia do presente Acórdão, com o Relatório e a Proposta de Deliberação, ao Departamento de Assuntos Extrajudiciais da AGU para que, nos termos da Questão de Ordem aprovada pelo Plenário do TCU em 14/6/2011, atente para a necessidade de promover o efetivo acompanhamento sobre a Ação Ordinária n.º 2008.84.00.001100-0 (Processo nº 0001100-53.2008.4.05.8400) em tramitação perante o Tribunal Regional Federal da 5ª Região, notificando a Conjur junto ao TCU sobre o eventual andamento do aludido processo; e
9.7. arquivar o presente processo; ficando a unidade técnica dispensada de promover o monitoramento sobre o item 9.4 deste Acórdão.

Pensões Civis deferidas pela Gerência Executiva do INSS em Natal  RN em favor de José Ulisses Lins, a partir do falecimento de Marilena de Andrade Lins, Maria Jose Ferreira Caldas, a partir do falecimento de José Wilson Lins Caldas, Maria de Fátima Pinheiro Albano, a partir do falecimento de Sebastião Albano da Silva, e Rita Cortez Fernandes, a partir do falecimento de Luzardo Fernandes Monteiro.

Segunda Câmara

Gerência Executiva do INSS em Natal - RN.

3. Interessados: José Ulisses Lins (CPF XXX.081.294-XX); Maria Jose Ferreira Caldas (CPF XXX.530.544-XX); Maria de Fátima Pinheiro Albano (CPF XXX.143.944-XX); e Rita Cortez Fernandes (CPF XXX.606.574-XX).

13.1. Ministros presentes: Ana Arraes (Presidente), Augusto Nardes, Aroldo Cedraz e Raimundo Carreiro.
13.2. Ministros-Substitutos presentes: Marcos Bemquerer Costa e André Luís de Carvalho (Relator).

Rita Cortez Fernandes

ANDRÉ DE CARVALHO

Trata-se de atos iniciais sobre as pensões civis deferidas pela Gerência Executiva do INSS em Natal - RN a partir do falecimento de Marilena de Andrade Lins, José Wilson Lins Caldas, Sebastião Albano da Silva e Luzardo Fernandes Monteiro.
2.	Após a análise final do feito, a Auditora Federal Simara Gorete Gonçalves Lara lançou o seu parecer conclusivo à Peça 20, com a anuência, por delegação de competência, do diretor da Sefip (Peça 21) , nos seguintes termos:
"INTRODUÇÃO
1.	Trata-se de atos de concessão de pensão civil dos instituidores JOSE WILSON LINS CALDAS, LUZARDO FERNANDES MONTEIRO, MARILENA DE ANDRADE LINS e SEBASTIÃO ALBANO DA SILVA, ex-servidores da GERENCIA EXECUTIVA DO INSSS EM NATAL/RN - INSS/MPS.
2.	Os atos foram submetidos, para fim de registro, à apreciação do Tribunal de Contas da União (TCU) , de acordo com o art. 71, inciso III, da Constituição Federal. O cadastramento e a disponibilização ao TCU ocorreram por intermédio do Sistema de Apreciação e Registro de Atos de Admissão e Concessões, na forma dos arts. 2º, caput e incisos I a VI, e 4º, caput, da Instrução Normativa - TCU 78/2018.
EXAME TÉCNICO
3.	Ao benefício pensional instituído pelo Sr. Luzardo Fernandes Monteiro habilitou-se Rita Cortez Fernandes, na condição de viúva e ao benefício pensional instituído pela Sra. Marilena de Andrade Lins habilitou-se Jose Ulisses Lins, na condição de viúvo.
3.1. Os ex-servidores eram aposentados proporcionalmente e instituíram pensões sem paridade, calculadas a partir dos proventos dos instituidores na data do óbito, até o limite máximo estabelecido para os benefícios do regime geral de previdência social, acrescido de setenta por cento da parcela excedente a este limite, na forma da Medida Provisória 167, de 19/2/2004, posteriormente convertida na Lei 10.887, 18/6/2004, seguindo as diretrizes estabelecidas no art. 40,
§ 7º, inciso I, da Constituição, com a redação incorporada pela Emenda Constitucional 41 e com reajustes na forma do artigo 15 da referida lei (peças 2-7) .
3.2. Da análise realizada nos atos, verificou-se que os instituidores recebiam parcela designada 'DECISAO JUDICIAL N TRAN JUG AP' que foram carreadas para o cálculo das pensões (peças 6-7) . Pesquisa realizada nas páginas dos tribunais superiores indicou tratar-se de parcela originária de sentença judicial proferida na Ação Ordinária nº 2008.84.00.001100-0, de autoria do Sindicato dos Trabalhadores Federais em Previdência, Saúde e Trabalho do Estado do Rio Grande do Norte (peça 8) , cuja Ementa está assim redigida:
EMENTA: ADMINISTRATIVO. GRATIFICAÇÕES DE PRODUTIVIDADE. GDASS, GESS e GDPGTAS. PROPORCIONALIZAÇÃO. SERVIDORES APOSENTADOS COM PROVENTOS PROPORCIONAIS. INEXISTÊNCIA DE DISTINÇÃO LEGAL. PAGAMENTO DE FORMA INTEGRAL. EXTENSÃO A TODAS AS GRATIFICAÇÕES DE CARÁTER PRODUTIVO. NECESSIDADE DE ANÁLISE DAS RESPECTIVAS LEGISLAÇÕES CONCESSIVAS. PROCEDÊNCIA, EM PARTE, DOS PEDIDOS.
1.	Verificando-se que as leis que instituíram as gratificações denominadas GDASS, GESS e GDPGTAS não fazem diferença entre a aposentadoria integral e a proporcional, ao se referirem à percepção das aludidas vantagens pelos servidores inativos, é defeso ao intérprete impor qualquer restrição, a fim de determinar a proporcionalização das gratificações percebidas pelos servidores aposentados com proventos proporcionais. Precedentes das Cortes Regionais Federais.
2.	Não merece ser o pleito autoral concedido integralmente a fim de alcançar 'qualquer outra gratificação produtivista', uma vez que se faz necessário examinar como dispõe a legislação específica de cada gratificação acerca da extensão da vantagem aos servidores inativos e pensionistas.
3.	Procedência, em parte, dos pedidos.
3.3. Em julgado anterior (Acórdão 4225/2014-TCU-Segunda Câmara, TC Processo 010.613/2013-7) , ao analisar atos de pensões civis da mesma unidade jurisdicionada, o TCU considerou ilegal e negou registro dos atos, determinando à Gerência Executiva do INSS em Natal/RN que acompanhasse o Processo nº 2008.84.00.001100-0 (Processo nº 0001100-53.2008.4.05.8400, do TRF 5ª Região) , que tramita na 1ª Vara Federal, da Justiça Federal - 5ª Região, Seção Judiciária do Rio Grande do Norte, e, em caso de desconstituição da decisão judicial exarada nos autos, adotasse as providências necessárias à obtenção do ressarcimento dos valores indevidamente percebidos, à titulo de 'DECISAO JUDICIAL N TRANS JUG PE' e 'DECISAO JUDICIAL N TRANS JUG AP', observando o disposto no art. 46 da Lei 8.112/90. Também foi determinado ao Departamento de Assuntos Extrajudiciais da AGU que, nos termos da Questão de Ordem aprovada pelo Plenário em  14/6/2011, fizesse o acompanhamento do processo supracitado, e notificasse a Conjur/TCU, para fins de acompanhamento.
3.4. Ainda não ocorreu o trânsito em julgado da sentença que beneficiou os ex-servidores (peças 9, 14) , motivo pelo qual os atos devem ser considerados ilegais, nos moldes do Acórdão 4225/2014-TCU-Segunda Câmara, supracitado, deixando de propor notificação à Conjur/TCU e ao Departamento de Assuntos Extrajudiciais da AGU para que faça o acompanhamento do Processo, tendo em vista que esta providência já foi adotada nos autos do TC Processo 010.613/2013-7.
4.	Quanto aos benefícios pensionais instituídos pelo Sr. Sebastião Albano da Silva, para o qual habilitou-se Maria de Fátima Pinheiro Albano, na condição de viúva; e pelo Sr. Jose Wilson Lins Caldas, para o qual habilitou-se Maria Jose Ferreira Caldas, na condição de viúva, não foram detectadas irregularidades, podendo ser julgados legais (peças 10-13) .
CONCLUSÃO
5.	Em razão do exposto e tendo em vista as análises realizadas nos atos de pensões civis de Maria de Fátima Pinheiro Albano e Maria Jose Ferreira Caldas, considera-se que podem receber a chancela de legalidade e o registro pelo TCU.
6.	Quanto aos atos de pensões civis de Rita Cortez Fernandes e José Ulisses Lins, constatou-se que a parcela designada 'DECISAO JUDICIAL N TRAN JUG AP' foi carreada indevidamente para o cálculo das pensões, tendo em vista tratar de integralização, por determinação judicial, da parcela GDASS em ato de pensão civil originário de aposentadoria proporcional.
PROPOSTA DE ENCAMINHAMENTO
 7.	Ante o exposto, e de conformidade com o preceituado nos artigos 71, III, da Constituição Federal de 1988; 1º, V, e 39, II, da Lei 8.443/1992; 1º, VIII, 259, II, 260, § 1º, e 262, § 2º, do Regimento Interno/TCU, propõe-se:
7.1   Considerar legais, para fins de registro, os atos de pensões civis de Maria José Ferreira   Caldas (CPF: XXX.530.544-XX) e Maria de Fátima Pinheiro Albano (CPF: XXX.143.944-XX) ;
7.2. Considerar ilegais e recusar registros dos atos de pensões civis de Rita Cortez Fernandes (CPF: XXX.606.574-XX) e José Ulisses Lins (CPF: XXX.081.294-XX) , com as seguintes providências:
7.2.1. aplicar a Súmula TCU 106, em relação às importâncias recebidas de boa-fé pelos beneficiários;
7.2.2. determinar à Gerência Executiva do INSS em Natal/RN, com fundamento nos arts. 71, inciso IX, da Constituição Federal e 262 do Regimento Interno desta Corte, que:
7.2.2.1. informe aos interessados o teor do Acórdão, encaminhando ao TCU, no prazo de trinta dias, comprovantes da data da respectiva ciência pelos interessados, nos termos do art. 4º, § 3º, da Resolução - TCU 170/2004.
7.2.2.2. acompanhe o Processo nº 2008.84.00.001100-0 (Processo nº 0001100- 53.2008.4.05.8400, do TRF 5ª Região) , que tramita na 1ª Vara Federal, da Justiça Federal - 5ª Região, Seção Judiciária do Rio Grande do Norte, e, em caso de desconstituição da decisão judicial exarada nos autos, adote as providências necessárias à obtenção do ressarcimento dos valores indevidamente percebidos, à titulo de 'DECISAO JUDICIAL N TRANS JUG AP', observando o disposto no art. 46 da Lei 8.112/90;"
3.	Enfim, por intermédio do Exmo. Sr. Procurador Sérgio Ricardo Costa Caribé, o MPTCU anuiu à aludida proposta da unidade técnica, tendo lançado o seu parecer à Peça 22 nos seguintes termos:
"Trata-se da apreciação, para fins de registro, de quatro atos de concessão de pensão civil emitidos pela Gerencia Executiva do INSS em Natal/RN.
2.	A Unidade Técnica, em pareceres uniformes às peças 20 e 21, propõe a ilegalidade das pensões instituídas por Luzardo Fernandes Monteiro e Marilena de Andrade Lins, em razão da inclusão de parcela judicial que determinou o pagamento das gratificações denominadas GDASS, GESS e GDPGTAS de forma integral; e a legalidade dos demais atos constantes dos autos, por não apresentarem irregularidades.
3.	De fato, a jurisprudência deste Tribunal é firme no sentido de que a proporcionalidade da aposentadoria, bem como da pensão dela derivada, alcança todas as parcelas dos proventos, exceto a gratificação adicional por tempo de serviço, a vantagem pessoal dos quintos e a vantagem consignada no art. 193 da Lei 8.112/1990, senão vejamos:
As únicas parcelas que integram os proventos e que são isentas de proporcionalização, no caso de aposentadoria proporcional, são a Gratificação Adicional por Tempo de Serviço, a Vantagem Pessoal dos 'Quintos' e a vantagem consignada no art. 193 da Lei nº 8.112/1990. (Súmula TCU nº 266/2011) 
4.	In casu, as pensões instituídas por Luzardo Fernandes Monteiro e Marilena de Andrade Lins decorreram de aposentadorias proporcionais. No entanto, em razão de decisão proferida nos autos do Processo nº 2008.84.00.001100-0, em trâmite na 1ª Vara Federal, da Seção Judiciária do Rio Grande do Norte, as vantagens denominadas GDASS, GESS e GDPGTAS foram incluídas na base de cálculo das pensões por seus valores integrais.
5.	Dessa forma, tendo em vista a jurisprudência deste Tribunal e que a referida decisão judicial ainda não transitou em julgado (peça 14) , entende-se que os atos dos referidos instituidores devem ser julgados ilegais, condicionando-se a correção dos benefícios ao que restar decidido nos autos daquela Ação Judicial.
6.	Nesse sentido foi a decisão proferida por este Tribunal no Acórdão 4225/2014-TCU-Segunda Câmara, relatado pelo Ministro Aroldo Cedraz, que tratou de pensões civis emitidas pela mesma Unidade Jurisdicionada nos autos do TC Processo 010.613/2013-7, cujos termos transcreve-se a seguir:
9.1 considerar ilegal e negar registro dos atos de pensão civil dos interessados elencados no item 3;
9.2. aplicar a Súmula TCU 106, em relação às importâncias recebidas de boa-fé pela beneficiária;
9.3 determinar à Gerência Executiva do INSS em Natal/RN, com fundamento nos arts. 71, inciso IX, da Constituição Federal e 262 do Regimento Interno desta Corte, que: 
9.3.1 encaminhe, no prazo de 30 (trinta) dias, contados da ciência da decisão, documentos comprobatórios de que os interessados cujos atos foram impugnados estão cientes desta deliberação;
9.3.2 acompanhe o Processo nº 2008.84.00.001100-0 (Processo nº 0001100- 53.2008.4.05.8400, do TRF 5ª Região) , que tramita na 1ª Vara Federal, da Justiça Federal - 5ª Região, Seção Judiciária do Rio Grande do Norte, e, em caso de desconstituição da decisão judicial exarada nos autos, adote as providências necessárias à obtenção do ressarcimento dos valores indevidamente percebidos, à titulo de 'DECISAO JUDICIAL N TRANS JUG PE' e 'DECISAO JUDICIAL N TRANS JUG AP', observando o disposto no art. 46 da Lei 8.112/90;
9.4. determinar ao Departamento de Assuntos Extrajudiciais da AGU que, nos termos da Questão de Ordem aprovada pelo Plenário em 14/6/2011, faça o acompanhamento do Processo nº 2008.84.00.001100-0 (Processo nº 0001100-53.2008.4.05.8400, do TRF 5ª Região) , supracitado, e notifique a Conjur/TCU, para fins de acompanhamento.
7.	Ante o exposto, este membro do Ministério Público de Contas, em consonância com a Unidade Técnica, propõe que as pensões instituídas por Luzardo Fernandes Monteiro e Marilena de Andrade Lins sejam consideradas ilegais; e os demais atos constantes dos autos sejam considerados legais, por não apresentarem irregularidades."
É o Relatório.

não há.

Procurador Sérgio Ricardo Costa Caribé.

PENSÃO CIVIL. INDEVIDA INTEGRALIDADE NO PAGAMENTO DE GRATIFICAÇÕES (GDASS) POR DECISÃO JUDICIAL. ILEGALIDADE DE DOIS ATOS E NEGATIVA DO REGISTRO. LEGALIDADE DOS DEMAIS ATOS COM O RESPECTIVO REGISTRO. DETERMINAÇÕES.

PENSÃO CIVIL (PCIV)

Secretaria de Fiscalização de Pessoal (Sefip).

Trata-se de pensões civis deferidas pela Gerência Executiva do INSS em Natal - RN sob as seguintes condições:
	Peça
	Instituidor
	Tipo de Ato
	Data do Óbito
	Vigência
	Enviado ao TCU
	Beneficiários

	15
	José Wilson Lins Caldas
	Inicial
	14/3/2014
	14/3/2014
	16/9/2015
	Maria José Ferreira Caldas (viúva, nascimento: 16/2/1932) 

	16
	Luzardo Fernandes Monteiro
	Inicial
	29/7/2014
	29/7/2014
	16/9/2015
	Rita Cortez Fernandes (viúva, nascimento: 12/12/1936) 

	17
	Marilena de Andrade Lins
	Inicial
	20/9/2014
	20/9/2014
	16/9/2015
	José Ulisses Lins (viúvo, nascimento: 23/8/1934) 

	18
	Sebastião Albano da Silva
	Inicial
	12/8/2014
	12/8/2014
	16/9/2015
	Maria de Fátima Pinheiro Albano (viúva, nascimento: 6/8/1946) 

2.	De toda sorte, após a análise final do feito, a Sefip pugnou pela legalidade das pensões civis instituídas por José Wilson Lins Caldas (ato n.º 10804706-05-2014-000004-4) e Sebastião Albano da Silva (ato n.º 10804706-05-2014-000015-0) , sem prejuízo da ilegalidade das pensões civis instituídas por Luzardo Fernandes Monteiro (ato n.º 10804706-05-2014-000014-1) e Marilena de Andrade Lins (ato n.º 10804706-05-2014-000016-8) , em face do indevido computo da parcela designada como "DECISAO JUDICIAL N TRAN JUG AP" diante da inadequada integralização da parcela de GDASS no ato de pensão civil resultante da aposentadoria proporcional a partir da determinação judicial proferida pelo TRF da 5ª Região na Ação Ordinária n.º 2008.84.00.001100-0.
3.	Ocorre que o TCU já apreciou essa inadequada integralização da aludida parcela em face da Ação Ordinária n.º 2008.84.00.001100-0 por meio dos Acórdãos 5.797/2014 e 1.646/2019, da 2ª Câmara, ao cuidarem aí de aposentadoria, tendo, ainda, apreciado essa inadequada integralização no ato de pensão civil por meio do Acórdão 4.225/2014 proferido pela 2ª Câmara do TCU, sob a relatoria do Ministro Aroldo Cedraz, nos seguintes termos:
	" (...) Trago à apreciação desta 2ª Câmara atos de pensão civil instituídos por ex-servidores da gerência Executiva do INSS em Natal/RN.
2.	De plano, acolho as análises e conclusões da Secretaria de Fiscalização de Pessoal - Sefip, com a qual anuiu o Ministério Público junto ao TCU, incorporando-se às minhas razões de decidir.
3.	Apesar do parecer pela legalidade emitido pelo controle interno, foram observados indícios de irregularidade, no que tange ao pagamento de parcelas salariais provenientes de ação judicial e à acumulação de pensão por mais de um beneficiário.
4.	Saneado os autos, verificou-se que não estava sendo proporcionalizado o pagamento das gratificações denominadas GDASS, GESS, GDPGTAS dos servidores que gozam de aposentadoria proporcional, com base na liminar concedida no processo nº 2008.84.00.001100-0.
5.	Considerando que a jurisprudência do TCU está consolidada no sentido de que apenas a gratificação adicional por tempo de serviço, a vantagem pessoal dos quintos e a vantagem do artigo 193 da Lei nº 8.112/90 estão desobrigadas de proporcionalização (cf. Decisões 593/94 - Plenário e 41/95 - 2ª Câmara, dentre outras) , propugno pela declaração da ilegalidade dos atos e negativa de registro, em razão do pagamento integral das vantagens. Deve ser procedido, também, ao acompanhamento do Processo supracitado, e, em caso, de desconstituição da decisão judicial, devem ser adotadas medidas para ressarcimento aos cofres públicos.
6.	Em relação ao ato de Ivonice Gomes de Melo, verificou-se que não é verdadeira a informação incluída no sistema de que a beneficiária percebe qualquer outra pensão paga pelo Erário, mantendo-se a ilegalidade do ato em razão do pagamento integral das gratificações supra.
7.	Ante o exposto, VOTO por que este Tribunal adote a minuta de Acórdão que trago à apreciação deste Colegiado.
 (...) 9.1 considerar ilegal e negar registro dos atos de pensão civil dos interessados elencados no item 3;
9.2. aplicar a Súmula TCU 106, em relação às importâncias recebidas de boa-fé pela beneficiária;
9.3 determinar à Gerência Executiva do INSS em Natal/RN, com fundamento nos arts. 71, inciso IX, da Constituição Federal e 262 do Regimento Interno desta Corte, que:
9.3.1 encaminhe, no prazo de 30 (trinta) dias, contados da ciência da decisão, documentos comprobatórios de que os interessados cujos atos foram impugnados estão cientes desta deliberação;
9.3.2 acompanhe o Processo nº 2008.84.00.001100-0 (Processo nº 0001100-53.2008.4.05.8400, do TRF 5ª Região) , que tramita na 1ª Vara Federal, da Justiça Federal - 5ª Região, Seção Judiciária do Rio Grande do Norte, e, em caso de desconstituição da decisão judicial exarada nos autos, adote as providências necessárias à obtenção do ressarcimento dos valores indevidamente percebidos, à titulo de "DECISAO JUDICIAL N TRANS JUG PE" e "DECISAO JUDICIAL N TRANS JUG AP", observando o disposto no art. 46 da Lei 8.112/90;
9.4. determinar ao Departamento de Assuntos Extrajudiciais da AGU que, nos termos da Questão de Ordem aprovada pelo Plenário em 14/6/2011, faça o acompanhamento do Processo nº 2008.84.00.001100-0 (Processo nº 0001100-53.2008.4.05.8400, do TRF 5ª Região) , supracitado, e notifique a Conjur/TCU, para fins de acompanhamento."
4.	Bem se vê que, no referido Acórdão 4.225/2014, a ação judicial não teria transitado em julgado, ao passo que, no aludido Acórdão 1.646/2019, a ação judicial teria transitado em julgado, mas a ausência ou a presença desse trânsito em julgado não teria impedido o TCU de assinalar a ilegalidade sobre o correspondente ato, mantendo, contudo, o subjacente pagamento das gratificações em respeito, assim, à respectiva decisão judicial, de tal sorte que, ao prolatar o voto condutor desse Acórdão 1.646/2019, o Ministro Raimundo Carreiro teria apresentado a seguinte manifestação:
" (...) 11.	Como a parcela, ora em análise, não se encaixa em nenhuma das exceções enumeradas na Súmula TCU 266, resta caracterizada a ilegalidade dos atos. Ocorre que, como explicaram os interessados, por meio da Ação Ordinária 2008.84.00.001100-0, que tramitou na 4ª Vara Federal da Seção Judiciária de Natal-RN, foi a eles assegurado o direito de continuar a receber a referida parcela na sua integralidade, com a determinação de que os demandados se abstivessem de praticar qualquer ato tendente à proporcionalização do pagamento das gratificações denominadas GDASS, GESS e GDPGTAS dos substituídos que gozam de aposentaria proporcional. Mesmo com a Apelação Cível 503101 (peça 26) movida pelo INSS, o TRF da 5ª Região pronunciou-se pela manutenção da decisão favorável aos interessados. Diante do trânsito em julgado da decisão, não cabe determinar a suspensão do pagamento da parcela de GDASS nos proventos dos interessados."
5.	O TCU pode incorporar, então, o atual parecer da unidade técnica a estas razões de decidir.
6.	De todo modo, como a mencionada ação ordinária ainda não teria transitado em julgado, o TCU pode enviar a subsequente determinação para a Gerência Executiva do INSS em Natal - RN promover o acompanhamento da decisão final a ser proferida no bojo do respectivo processo judicial.
7.	Diante, enfim, da entrada dos aludidos atos no TCU há menos de 5 anos, não seria necessária a prévia oitiva dos interessados, estando esse entendimento em plena consonância com a jurisprudência do STF (v.g.: MS-25.116 e MS-25.403) e com a exceção prevista na Súmula Vinculante nº 3 do STF, além de estar em sintonia com a jurisprudência do TCU (v.g.: Acórdão 587/2011-TCU-Plenário, entre outros) .
8.	O TCU deve assinalar a legalidade, portanto, dos aludidos atos de pensão civil em favor de Maria José Ferreira Caldas e Maria de Fátima Pinheiro Albano, concedendo-lhes os respectivos registros, sem prejuízo de anotar a ilegalidade dos atos de pensão civil em favor de Rita Cortez Fernandes e José Ulisses Lins para lhes negar os respectivos registros, prolatando a anunciada determinação para o acompanhamento da decisão final a ser proferida no bojo do respectivo processo judicial.
Ante o exposto, pugno pela prolação do Acórdão ora submetido a este Colegiado.
TCU, Sala das Sessões, em tagDataSessao.
Ministro-Substituto ANDRÉ LUÍS DE CARVALHO 
Relator